臺灣桃園地方法院民事簡易判決
110年度壢保險簡字第143號
原      告  新安東京海上產物保險股份有限公司桃園分公司

法定代理人  單正寰  
訴訟代理人  吳崇銘  
被      告  山德烈（菲律賓國人）

訴訟代理人  楊雅馨律師(法律扶助律師)
上列當事人間請求損害賠償事件，本院於民國111年9月7日言詞
辯論終結，判決如下：
    主    文
一、被告應給付原告新臺幣（下同）147,999元，及自民國110年
    10月13日起至清償日止，按週年利率5%計算之利息。
二、訴訟費用由被告負擔。
三、本判決得假執行。
    事實及理由
壹、程序事項
一、按民事訴訟法第255條第1項第3款規定：「訴狀送達後，原
    告不得將原訴變更或追加他訴。但擴張或減縮應受判決事項
    之聲明者，不在此限。」
二、本件原告起訴時訴之聲明為：「被告應給付原告198,637元
    ，及自起訴狀繕本送達被告翌日起至清償日止，按週年利率
    5%計算之利息。」嗣原告於本院審理中就聲明事項，減縮聲
    明為：「被告應給付原告147,999元，及自起訴狀繕本送達
    被告翌日起至清償日止，按週年利率5%計算之利息。」（見
    本院卷第50頁）此係減縮應受判決事項之聲明，揆諸前揭法
    條規定，自應准許。
貳、實體事項
一、原告主張
　　被告於110年3月15日11時3分許，駕駛車牌號碼000-000號普
    通重型機車（下稱肇事機車），行經桃園市○○區○○路00號前
    ，因失控滑倒，撞擊原告所承保、訴外人格上汽車租賃股份
    有限公司所有、訴外人章季芸駕駛之車牌號碼000-0000號自
    小客車（下稱系爭車輛）。經原告查證屬實後賠付必要修復
    費用共198,637元（其中工資及塗裝25,218元、零件為173,4
    19元），原告經扣除零件折舊費用後，仍有147,999元之損
    害。爰依民法侵權行為及保險法第53條第1項規定，提起本
    件訴訟等語。並聲明：如上開縮減後訴之聲明。
二、被告答辯
　　訴外人章季芸駕駛系爭車輛突然左轉，且未暫停注意左右來
    車，被告為閃避系爭車輛而剎車後摔倒，撞擊系爭車輛，被
    告就本件事故並無過失。又系爭車輛維修之冷凝器、水箱、
    水箱低溫、隔音板引擎下前、冷媒等項目，與本件事故無關
    等語。並聲明：原告之訴駁回。
三、被告於110年3月15日11時3分許，肇事機車行經西園路97號
    前，因失控滑倒，撞擊訴外人章季芸駕駛之系爭車輛等事實
    ，業經本院調取桃園市政府警察局中壢分局交通事故調查卷
    宗，核閱現場圖、調查事故報告表、交通事故照片及當事人
    談話紀錄表等資料附卷可佐（見本院卷第19至27頁）。且為
    被告所不爭執，堪信為真實。
四、原告復主張被告應負完全過失責任，賠償147,999元，為被
    告所否認，並以前詞置辯，是本件爭點即為：（一）被告是
    否應負損害賠償責任？（二）訴外人章季芸是否與有過失？
    （三）原告得請求賠償之金額若干？茲分述如下：
（一）被告是否應負損害賠償責任？
    ⒈按民法第191 條之2 前段規定：「汽車、機車或其他非依
      軌道行駛之動力車輛，在使用中加損害於他人者，駕駛人
      應賠償因此所生之損害。」次按道路交通安全規則第94條
      第3項前段規定：「汽車行駛時，駕駛人應注意車前狀況
      及兩車並行之間隔，並隨時採取必要之安全措施。」再按
      道路交通標誌標線號誌設置規則第181條第2項規定：「本
      標線為黃虛線，線段長4公尺，間距6公尺，線寬10公分。
      」
    ⒉查系爭車輛於事故發生前自西園路97號內往西園路駛出，1
      秒後可見系爭機車沿西園路往西園路二段方向行駛，與肇
      事機車距離約3個黃虛線及間隔。再1秒後肇事機車打滑人
      車倒地，同時系爭車輛煞停，肇事機車持續向前滑行，於
      3秒後撞擊系爭車輛等情，有監視器影像、截圖及勘驗筆
      錄在卷可參（見本院卷第47、48、50頁反面、51頁）。可
      知被告駕駛系爭機車行經事故地點時，因未採取適當安全
      措施即驟然煞車導致人車倒地，撞擊系爭車輛而肇生本件
      事故。
    ⒊而依當時天氣晴，日間自然光線，柏油路面乾燥無缺陷亦
      無障礙物，視距良好等一切情狀，有道路交通事故調查報
      告表（一）在卷足憑（見本院卷第40頁）。且被告發現系
      爭車輛時，距離尚有3個黃虛線及間隔，即至少30公尺遠
      ，又系爭車輛煞停位置前方，尚有3.8公尺之車道可供通
      行，有道路交通事故現場圖在卷可參（見本院卷第19頁）
      。被告並無不能注意而無法採取如緩慢減速或稍微左偏行
      駛等安全措施之情事。然被告竟疏未注意即驟然煞車致肇
      事機車打滑倒地，並撞擊系爭車輛，足見被告具過失甚明
      。桃園市政府車輛行車事故鑑定會桃市鑑0000000案鑑定
      意見書（下稱系爭鑑定意見書）亦同此認定（見本院卷第
      74、75頁）。揆諸前揭規定，被告自應就系爭車輛之損害
      ，負侵權行為之損害賠償責任。
（二）訴外人章季芸是否與有過失？
    ⒈按道路交通安全規則第89條第1項第7款規定：「起駛前應
      顯示方向燈，注意前後左右有無障礙或車輛行人，並應讓
      行進中之車輛行人優先通行。」
    ⒉查上開監視器影像、截圖、勘驗筆錄及道路交通事故現場
      圖可知訴外人章季芸於起駛時左右尚無來車，後於兩車距
      離尚有30公尺時發現肇事機車，並隨即於1秒內煞停，禮
      讓3.8公尺之車道供肇事機車先行，是難認訴外人章季芸
      就本件事故有過失可言，系爭鑑定意見書亦同此認定。且
      被告就訴外人章季芸有過失部分，復未提出其他證據供本
      院審酌，難認被告之抗辯可採。
（三）原告得請求賠償之金額若干？
    ⒈按保險法第53條第1項規定：「被保險人因保險人應負保險
      責任之損失發生，而對於第三人有損失賠償請求權者，保
      險人得於給付賠償金額後，代位行使被保險人對於第三人
      之請求權；但其所請求之數額，以不逾賠償金額為限。」
      查，被告就本件車禍事故發生具有過失，業經認定如前，
      且系爭車輛所受損害與被告之過失行為間，具有相當因果
      關係，依上開規定，被告自應就系爭車輛所受損害負賠償
      責任。又原告就其承保之系爭車輛既已完成保險理賠，依
      保險法第53條第1項規定代位請求被告賠償所受損害，洵
      屬有據，自應准許。
    ⒉再按民法第213條第1、3項規定：「負損害賠償責任者，除
      法律另有規定或契約另有訂定外，應回復他方損害發生前
      之原狀。第1項情形，債權人得請求支付回復原狀所必要
      之費用，以代回復原狀。」又所謂必要修復費用，如修理
      材料以新品換舊品時，應予折舊（最高法院77年度第9 次
      民事庭會議決議參照）。
    ⒊經查，系爭車輛修理費用為198,637元（其中工資及塗裝25
      ,218元、零件折舊前為173,419元），有估價單及統一發
      票等件可證（見本院卷第10、11頁）。被告雖辯稱冷凝器
      、水箱、水箱低溫、隔音板引擎下前、冷媒等項目，與本
      件事故無關等語。然查系爭車輛車損照片所示，系爭車輛
      引擎下前隔音板因遭肇事車輛機車之把手插入破損，並導
      致冷凝器變形受損（見本院卷第82頁），足認上開維修項
      目係因本件事故所致，被告此部分所辯，並不可採。
    ⒋而原告既係以新零件替代舊零件，自應就零件費用計算並
      扣除折舊，始屬公平。依行政院所頒固定資產耐用年數表
      及固定資產折舊率之規定，系爭車輛之耐用年數為5年，
      依定率遞減法每年折舊1000分之369，另依營利事業所得
      稅查核準則第95條第6項規定：「固定資產提列折舊採用
      定率遞減法者，以1年為計算單位，其使用期間未滿1年者
      ，按實際使用之月數相當於全年之比例計算之，不滿1月
      者，以1月計。」查系爭車輛之出廠年月為109年8月，有
      系爭車輛行車執照可證（見本院卷第6頁），迄至系爭事
      故發生時即110年3月15日，已使用8月，則零件扣除折舊
      後之修復費用估定為130,758元（詳如附表之計算式），
      加計工資及塗裝25,218元，共計155,976元。原告僅請求1
      47,999元，未逾上開範圍，其請求自屬有據。
五、遲延利息
（一）按民法第233條第1項規定：「遲延之債務，以支付金錢為
      標的者，債權人得請求依法定利率計算之遲延利息。第20
      3條規定：「應付利息之債務，其利率未經約定，亦無法
      律可據者，週年利率為百分之5。」同法第229條第2項規
      定：「給付無確定期限者，債務人於債權人得請求時，經
      其催告而未為給付，自受催告時起，負遲延責任。其經債
      權人起訴而送達訴狀，或依督促程序送達支付命令，或為
      其他相類之行為者，與催告有同一之效力。」
（二）查本件損害賠償債務，其給付並無確定期限，而本件起訴
      狀繕本係於110年10月12日送達被告，有本院送達證書在
      卷可查（見本院卷第37頁），是被告應於110年10月13日
      起負遲延責任。
六、綜上所述，原告依侵權行為及保險代位之法律關係，請求被
    告給付147,999元，及自110年10月13日起至清償日止，按週
    年利率5%計算之利息，為有理由，應予准許。
七、本件原告勝訴部分係就民事訴訟法第427 條訴訟適用簡易程
    序所為被告敗訴之判決，爰依同法第389 條第1 項第3 款之
    規定，職權宣告假執行。
八、本件事證已臻明確，兩造其餘主張陳述及所提之證據，經審
    酌均與本院前揭判斷無影響，毋庸一一論述，附此敘明。
九、訴訟費用負擔之依據：民事訴訟法第78條。
中　　華　　民　　國　　111 　年　　9 　　月　　30　　日
                    中壢簡易庭  法  官  周仕弘
以上為正本係照原本作成。
如不服本判決，應於送達後20日內，向本院提出上訴狀並表明上
訴理由，如於本判決宣示後送達前提起上訴者，應於判決送達後
20日內補提上訴理由書（須附繕本）。
中　　華　　民　　國　　111 　年　　9 　　月　　30　　日
                                書記官  巫嘉芸 
附表
折舊時間 折舊值 折舊後價值 第1年 173,419×0.369×(8/12)=42,661 173,419-42,661=130,758